【裁判字號】    98,訴,2216
【裁判日期】    991029
【裁判案由】    返還所有物等
【裁判全文】
臺灣桃園地方法院民事判決            98年度訴字第2216號
原      告  乘福工業有限公司
法定代理人  王枝蘭
訴訟代理人  林良財律師
複  代理人  游香瑩律師
被      告  李德隆
訴訟代理人  陳佩玲
上列當事人間請求返還所有物等事件，於民國99年10月6 日言詞
辯論終結，本院判決如下：
    主  文
被告應將如附表所示編號1 至編號5 之機器返還予原告，並負擔
運回機器之運送費用，如全部或一部無法返還時，應按附表「鑑
定時殘餘價值」欄金額償還原告，及自民國九十八年十二月二十
六日起至清償日止，按週年利率百分之五計算之利息。
被告應給付原告新台幣柒拾貳萬玖仟陸佰陸拾貳元，及自民國九
十八年十二月二十六日起至清償日止，按週年利率百分之五計算
之利息。
訴訟費用由被告負擔。
本判決第一項於原告以新台幣肆拾玖萬壹仟元為被告供擔保後得
假執行，本判決第二項於原告以新台幣貳拾肆萬仟元為被告供
擔保後得假執行。
    事實及理由
一、按訴狀送達後，原告不得將原訴變更或追加他訴，但擴張或
    減縮應受判決事項之聲明者，則不在此限。民事訴訟法第25
    5 條第1 項第3 款定有明文。經查本件原告於民國99年1 月
    13 日 言詞辯論時追加請求被告應支付運回編號1 ～5 機器
    予原告之運送費用，核其請求僅屬擴張及減縮應受判決事項
    之聲明，而不涉及訴之變更或追加，參照前開規定，應予准
    許。
二、原告起訴主張：
（一）被告於95年2 月21日以本院94年度裁全字第8819號假扣押
      裁定為執行名義，查封原告所有如附表所示編號1~6 機器
      ，並經被告將編號1~5 機器予以移置保管。惟被告因該假
      扣押事件對原告所提起之本件訴訟（本院95年度訴字第53
      7 號判決），業經敗訴判決確定，被告並已以本院96年度
      全聲字第394 號裁定撤銷假扣押裁定，該裁定並於96年10
      月12日確定在案，惟被告迄今仍未將移置保管之機器返還
      原告。又被告雖分別於96年10月23日、98年2 月12日以中
      壢十九支郵局存證信函第3113及第120 號函催告原告行使
      權利，惟被告迄今仍未將假扣押後經其移置保管之機器返
      還原告。頃經原告於98年9 月11日以桃園府前郵局存證信
      函第1436號函請求被告返還機器，被告猶仍推託而不願主
      動將機器運返原告。且被告原保管系爭機器之地點位於桃
      園縣蘆竹鄉○○街166 巷15號，惟原告另案訴請被告因故
      意違法假扣押原告前開機器之損害賠償訴訟中，經鑑定機
      關實地勘查機器存放位置，卻有被告未經本院執行處同意
      而將之恣意移置於桃園縣中壢市○○路10號之情事，足見
      被告顯無返還機器予原告之意，且有隱匿查封物之虞。
（二）被告自96年10月12日撤銷假扣押裁定確定，迄今已歷2 年
      餘，仍未將上開機器返還原告，又私自變更本院民事執行
      處同意其保管之處所，迭經原告函請其返還機器，猶未獲
      其主動歸還，自有訴請被告返還之必要。然倘被告仍無法
      將系爭機器原物返還原告，自應以金錢償還之。而系爭遭
      被告查封而移置保管之機器( 即附表編號1~5)，經台北市
      機械技師公會鑑定結果，編號1 控制箱於鑑定當時之殘餘
      價值為新台幣（下同）248,894 元、編號2 鐵板於鑑定當
      時之殘餘價值為108,480 元、編號3 於鑑定當時之殘餘價
      值為15,600元、編號4 於鑑定當時之殘餘價值為48,590元
      、編號5 於鑑定當時之殘餘價值為309,514 元，是被告無
      法一部或全部原物返還原告時，即應依該價額償還原告。
      爰依民法第767 條第1 項前段、第213 條、第215 條規定
      請求被告返還如附表所示動產，並支出運回機器之運送費
      用，若全部或一部無法返還時，應按附表「鑑定時殘餘價
      值」欄所示金額償還原告；另依強制執行須知第10點第2
      款及民法第184 條規定，請求被告賠償標的物之整修費用
      及折舊損害，並聲明：（1 ）被告應將如附表編號1 ～5
      所示之機器返還予原告，並支出運回機器之運送費用，如
      全部或一部無法返還時，應按如附表「鑑定時殘餘價值」
      欄所示金額償還原告，及自起訴狀繕本送達之翌日起至清
      償日止，按週年利率百分之五計算之利息。（2 ）被告應
      給付原告729,662 元，及自起訴狀繕本送達之翌日起至清
      償日止，按週年利率百分之五計算之利息。（3 ）願供擔
      保請准宣告假執行。
三、被告則以：同意返還附表編號1 ～5 所示之動產並願支出全
    部運費，但原告不願派人前來領回機器，另主張台北市機械
    技師公會就附表之動產鑑價金額太高，整修費用及折舊損失
    部分僅願賠償8 萬元等語置辯，並聲明：原告之訴及假執行
    聲請均駁回。
四、原告主張被告於95年2 月21日以本院94年度裁全字第8819號
    假扣押裁定為執行名義，查封原告所有如附表所示編號1~6
    機器，並經被告將編號1~5 機器予以移置保管。惟被告因該
    假扣押事件對原告所提起之本件訴訟（本院95年度訴字第53
    7 號判決），業經敗訴判決確定，被告並已以本院96年度全
    聲字第394 號裁定撤銷假扣押裁定，該裁定並於96年10月12
    日確定在案，惟被告迄今仍未將移置保管之機器返還原告之
    事實，業據提出與伊所述相符之本院94年度裁全字第8819號
    假扣押裁定、本院95年2 月22日桃院木執95年執全黃字第74
    4 號函、本院95年度訴字第537 號民事判決、中壢十九支郵
    局第3113、120 號存證信函、桃園府前郵局第1436號存證信
    函及鑑定報告各乙件（均影本）為證，復為被告所不爭執，
    堪信原告該部分主張之事實為真正。
五、按所有人對於無權占有或侵奪其所有物者，得請求返還之。
    對於妨害其所有權者，得請求除去之。有妨害其所有權之虞
    者，得請求防止之，民法第767 條定有明文。經查，被告前
    於95年2 月21日以本院94年度裁全字第8819號假扣押裁定為
    執行名義，查封原告所有如附表編號1 ～6 機器 (下稱系爭
    機器)， 其中附表編號1 ～5 之機器經本院執行處同意移置
    保管而處於被告保管、占有中，嗣被告因該假扣押事件對原
    告所提起之本案訴訟業經敗訴判決確定，並經被告撤銷假扣
    押裁定確定在案，故被告再占有附表編號1 ～5 之機器，即
    難認有法律上之權源，是原告依所有物返還請求權請求被告
    返還附表編號1 ～5 之機器，於法並無不合，應予准許。
六、次按負損害賠償責任者，除法律另有規定或契約另有訂定外
    ，應回復他方損害發生前之原狀。因回復原狀而應給付金錢
    者，自損害發生時起，加給利息；不能回復原狀或回復顯有
    重大困難者，應以金錢賠償其損害，民法第213 條第1 、2
    項、第215 條分別定有明文。經查，被告應返還附表編號1
    ～5 之機器予原告，已如前述，然倘被告無法將附表編號1
    ～5 之機器原物返還原告，自應以金錢償還之，而系爭機器
    經台北市機械技師公會鑑定結果殘餘價值分別為附表「鑑定
    時殘餘價值」欄所示金額，從而，原告請求若被告無法將附
    表編號1 ～5 之機器一部或全部原物返還原告時，應依附表
    「鑑定時殘餘價值」欄所示金額償還原告，為有理由，應予
    准許。又系爭假扣押事件執行之查封筆錄記載: 「…(十二)若查
    封物啟封後，債權人（即被告）同意將上開查封物如指封切
    結所示之載走保管之物品運回返還予債務人（即原告），運
    費要由債權人負擔。」（見本院95年度執全字第744 號假扣
    押卷第9 頁。）即兩造於執行假扣押之際，已就將來返還保
    管物品之義務為約定，是編號1 ～5 機器原係放置於原告所
    有之廠房即桃園縣蘆竹鄉○○路○ 段226 巷18號，被告聲請
    假扣押後分別將機器移至桃園縣蘆竹鄉○○街166 巷15號及
    桃園縣中壢市○○街10號存放，今被告就該等機器無法律上
    占有之正當權源，應負返還之義務，故原告主張被告除應返
    還編號1 ～5 之機器外，尚應負擔運回機器之運送費用，自
    屬有據，復為被告於本院審理時自認同意（見本院99年2 月
    24日言詞辯論筆錄），應予准許。
七、按因故意或過失，不法侵害他人之權利者，負損害賠償責任
    ，民法第184 條第1 項前段定有明文。原告主張：被告擅自
    將系爭查封物自執行法院准許之保管地點移置於桃園縣中壢
    市○○街10號，未妥為保管致有損害，顯有過失侵害原告就
    系爭查封物之所有權，惟為被告所否認，並以前詞置辯。經
    查：按受任人處理委任事務，應依委任人之指示，並與處理
    自己事務為同一之注意，其受有報酬者，應以善良管理人之
    注意為之，民法第535 條定有明文。系爭執行事件法院將系
    爭查封物，交由被告保管，即應由被告負保管系爭查封物之
    責，因其保管係無報酬，應類推適用上開民法第535 條規定
    ，須與處理自己事務為同一之注意，如有故意或過失致查封
    物毀損、滅失，自應負損害賠償責任。
（一）原告所有之系爭機器遭查封後，附表編號1 ～5 之機器由
      被告移至桃園縣蘆竹鄉○○街166 巷15號保管，此有本院
      95 年2月22日桃院木執95年執全黃字第744 號通知書附卷
      可按（見原證2 ），嗣被告未經執行法院同意竟私自變更
      保管地點將附表編號1 、3 、4 、5 之機器移至桃園縣中
      壢市○○路10號存放（見原證7 鑑定報告書之附件三），
      且將附表編號1 ～5 之機器與其他物品混雜堆置於無牆廠
      棚或半有牆廠棚內，更有甚者僅以帆布覆蓋機器而直接放
      置於戶外，被告身為公司之負責人，對外代表公司處理各
      項事務，對於保管物品之方法，依常情應有相當之智識能
      力，是其不當之保管行為加速附表編號1 ～5 機器之折舊
      率，並進而導致附表編號1 ～5 機器之毀損，應認已欠缺
      與處理自己事務同一之注意，而有過失，且其保管過失行
      為與附表編號1 ～5 機器受有折舊、毀損間有有因果關係
      ，則被告自應負損害賠償責任。
（二）被告就原告請求賠償編號1 ～5 機器之整修費用及折舊損
    失並不爭執，惟抗辯台北市機械公會鑑定之價格太高，僅願
    賠償原告整修費用及折舊損失共計8 萬元（本院卷99年2 月
    24日言詞辯論筆錄、99年3 月18日調解委員調解單），然該
    鑑定單位台北市機械公會為客觀公正之第三人，其所製作之
    鑑定報告應無偏頗之虞，且被告亦未提出該鑑定單位所製作
    之鑑定報告價格過高之證明，是其所辯難謂信實，自難憑採
    ，則原告自得依前揭法律規定，請求被告賠償下列之損失：
  1.編號1 控制箱部分：
    被告未經執行法院同意私自將編號1 控制箱保管地點變更為
    「桃園縣中壢市○○路10號」，並將該控制箱與其他物品混
    雜堆置於無牆廠棚內，造成控制箱有外觀發生銹蝕、內部現
    水漬銹痕之毀損，其整修費用為132,156 元，其折舊損失為
    59,470元，業經台北市機械技師公會鑑定屬實，應予准許。
  2.編號2鐵板（保溫板）部分：
    被告將編號2 鐵板（保溫板）與其他物品混雜堆置於半有牆
    廠棚內，造成該鐵板（保溫板）有表面銹痕之毀損，其整修
    費用為57,600元，其折舊損失為25,920元，業經台北市機械
    技師公會鑑定屬實，應予准許。
  3.編號3定型機機尾（舊）部分：
    被告未經執行法院同意私自將編號3 定型機機尾（舊）保管
    地點變更為「桃園縣中壢市○○路10號」，並將該機器以帆
    布遮蓋放置於警衛室屋頂上，因僅以帆布遮掩故備受風吹日
    曬雨林，造成該機器表面嚴重銹蝕毀損，其整修費用為72,0
    00元，其折舊損失為32,400元，業經台北市機械技師公會鑑
    定屬實，應予准許。
  4.編號4火鼎控制箱部分：
    被告未經執行法院同意私自將編號4 火鼎控制箱保管地點變
    更為「桃園縣中壢市○○路10號」，並將該火鼎控制箱與其
    他物品混雜堆置於無牆廠棚內造成該控制箱毀損，其整修費
    用為33,900元，其折舊損失為30,510元，業經台北市機械技
    師公會鑑定屬實，應予准許。
  5.編號5主機開關控制箱部分：
    被告未經執行法院同意私自將編號5 主機開關控制箱保管地
    點變更為「桃園縣中壢市○○路10號」，並將該主機開關控
    制箱與其他物品混雜堆置於無牆廠棚內，造成該主機開關控
    制箱有箱外包裝鐵帶銹痕之毀損，其整修費用為178,566 元
    ，其折舊損失為107,140 元，業經台北市機械技師公會鑑定
    屬實，應予准許。
（三）綜上，被告應給付原告附表編號1 ～5 機器整修費用及折
    舊損失共計729,662 元 (132,156元+59,470元+57,600元+25
    ,920 元+72,000元+32,400 元+33,900 元+30,510 元+178,5
    66 元+107,140元＝729,662 元)。
八、按給付無確定期限者，債務人於債權人得請求給付時，經其
    催告而未為給付，自受催告時起，負遲延責任。其經債權人
    起訴而送達訴狀，或依督促程序送達支付命令，或為其他相
    類之行為者，與催告有同一之效力；遲延之債務，以支付金
    錢為標的者，債權人得請求依法定利率計算之遲延利息；應
    付利息之債務，其利率未經約定，亦無法律可據者，週年利
    率為百分之5，民法第229條第2項、第233條第1 項前段及第
    203 條分別定有明文。從而，原告請求被告應將如附表所示
    編號1 ～5 之機器返還予原告，並支出運回機器之運送費用
    ，如全部或一部無法返還時，應按附表「鑑定時殘餘價值」
    欄金額償還原告，及賠償如附表編號1 ～5 機器「整修費用
    」欄及「折舊損失」欄所示之金額共計729,662 元，及均自
    98年12月26日起至清償日止，按週年利率百分之五計算之利
    息，為有理由，應予准許。又原告陳明願供擔保，請求宣告
    假執行，核無不合，茲酌定相當之擔保金額，予以准許之。
九、據上論結，本件原告之訴為有理由，依民事訴訟法第78條、
    第390 條第2 項，判決如主文。
中    華    民    國    99    年    10    月    29    日
                  民事第一庭    法  官  陳婉玉
以上正本係照原本作成
如對本判決上訴，須於判決送達後20日內向本院提出上訴狀。如
委任律師提起上訴者，應一併繳納上訴審裁判費。
中    華    民    國    99    年    10    月    29    日
                                書記官  利冠蔚
附表：
┌──┬────┬───┬───┬─────┬─────┬─────┬─────┐
│編號│物品名稱│ 單位 │ 數量 │查封時市價│整修費用  │折舊損失  │鑑定時殘餘│
│    │        │      │      │          │          │          │價值      │
├──┼────┼───┼───┼─────┼─────┼─────┼─────┤
│  1 │控制箱  │  組  │   9  │440,520元 │132,156元 │59,470 元 │248,894元 │
│    │        │      │      │          │          │          │          │
├──┼────┼───┼───┼─────┼─────┼─────┼─────┤
│  2 │鐵板（保│  批  │   1  │192,000元 │57,600 元 │25,920 元 │108,480元 │
│    │溫板）  │      │      │          │          │          │          │
├──┼────┼───┼───┼─────┼─────┼─────┼─────┤
│  3 │定型機機│  組  │   1  │120,000元 │72,000元  │32,400元  │15,600元  │
│    │尾（舊）│      │      │          │          │          │          │
├──┼────┼───┼───┼─────┼─────┼─────┼─────┤
│  4 │火鼎控制│  組  │   1  │113,000元 │33,900元  │30,510元  │48,590元  │
│    │箱      │      │      │          │          │          │          │
├──┼────┼───┼───┼─────┼─────┼─────┼─────┤
│  5 │主機開關│  組  │   1  │595,220元 │178,566元 │107,140元 │309,514元 │
│    │控制箱  │      │      │          │          │          │          │
├──┼────┼───┼───┼─────┼─────┼─────┼─────┤
│  6 │上漿機  │  台  │   2  │900,000元 │72,000元  │81,000元  │747,000元 │
│    │        │      │      │          │          │          │          │
└──┴────┴───┴───┴─────┴─────┴─────┴─────┘
 註:本附表「元」，係指新台幣。

司法院資訊處製作；財團法人民間司法改革基金會備份。
